【裁判字號】    98,上訴,696
【裁判日期】    981013
【裁判案由】    毒品危害防制條例
【裁判全文】
臺灣高等法院臺南分院刑事判決         98年度上訴字第696號
上  訴  人  臺灣雲林地方法院檢察署檢察官
被      告  甲○○
                    （現於臺灣雲林第二監獄執行中）
指定辯護人  本院公設辯護人乙○○
上列上訴人因被告違反毒品危害防制條例案件，不服臺灣雲林地
方法院九十八年度訴字第十五號中華民國九十八年五月十九日第
一審判決（起訴案號：臺灣雲林地方法院檢察署九十七年度偵緝
字第二六三號），提起上訴，本院判決如下：
    主  文
原判決撤銷。
甲○○明知為禁藥而轉讓，共六罪，均累犯，各處有期徒刑柒月
；又轉讓第一級毒品，共三罪，均累犯，各處有期徒刑壹年肆月
，扣案之第一級毒品海洛因拾柒包（合計淨重拾壹點壹玖公克，
含包裝袋拾柒個），均沒收銷燬。扣案之內含門號000000
0000號SIM卡壹張之行動電話機壹支沒收。應執行有期徒刑
伍年，扣案之第一級毒品海洛因拾柒包（合計淨重拾壹點壹玖公
克，含包裝袋拾柒個），均沒收銷燬。扣案之內含門號0000
000000號SIM卡壹張之行動電話機壹支沒收。
    事  實
一、甲○○前於民國九十四年間因公共危險案件，經臺灣雲林地
    方法院以九十四年度六交簡字第一六九號判處有期徒刑六月
    確定，甫於九十五年五月六日期滿執行完畢。詎仍不知悔改
    ，明知海洛因係屬毒品危害防制條例第二條第二項第一款所
    列之第一級毒品，依法不得持有、轉讓，亦明知安非他命為
    毒品危害防制條例所規範之第二級毒品，並經行政院衛生署
    明令公告列為禁藥管理（安非他命業經行政院衛生署於六十
    九年十二月八日以衛署藥字第三０一一二四號公告自六十九
    年十二月八日起禁止輸入、製造，自七十年六月一日起禁止
    販賣，更於七十五年七月十一日以衛署藥字第五九七六二七
    號公告一概禁止使用，並在七十九年十月九日以衛署藥字第
    九０四一四二號函明令公告列為禁藥），依法亦不得轉讓，
    竟仍為下列行為：
  (一)甲○○分別於九十七年五月中旬某日、同年五月下旬某日，
    接獲丙○○以公共電話撥打至其所使用之00000000
    00號行動電話，要求提供安非他命後，甲○○即個別基於
    轉讓安非他命之犯意，二度在雲林縣斗六市○○路「一六八
    釣蝦場」外，無償轉讓少許安非他命（均未逾十公克）予丙○○共二次。
  (二)甲○○又分別於九十七年五月廿五日上午九時許、同年六月
    六日下午六時許、同年六月七日下午五時許、同年六月八日
    （端午節）下午六時許，接獲丁○○以000000000
    0號或0000000000號行動電話，撥打至其所使用
    之0000000000號行動電話，要求提供安非他命後
    ，甲○○即個別基於轉讓安非他命之犯意，四度在上開「一
    六八釣蝦場」前馬路，無償轉讓少許安非他命（均未逾十公
    克）予丁○○施用共四次。
  (三)甲○○於九十七年六月底某日至同年八月七日前某日（不包
    括九十七年八月七日），接獲戊○○以000000000
    0號或0000000000號行動電話，撥打至其所使用
    之0000000000號或0000000000號行動
    電話，要求提供海洛因及安非他命後，甲○○即個別基於轉
    讓海洛因及安非他命之犯意，二度在雲林縣斗六市○○○路
    「燦坤３Ｃ量販店」附近，同時無償轉讓少許海洛因（均未
    逾五公克）及安非他命（均未逾十公克）予戊○○施用共二
    次。甲○○嗣再於九十七年八月七日晚間十一時許，在雲林
    縣斗六市○○路六六五號「名家汽車旅館」一一一室內，基
    於轉讓海洛因之犯意，無償轉讓數量少許海洛因（未逾五公
    克）予戊○○施用一次。
二、嗣於九十七年八月八日上午十時五十分許，為警在上開「名
    家汽車旅館」一一一室內查獲，並扣得屬甲○○所有之海洛
    因十七小包（淨重十一．一九公克，純度百分之十．七０，
    純質淨重一．二０公克，空包裝總重八．七六公克）、甲基
    安非他命四小包（驗餘數量三．六六一公克，含七個塑膠袋
    及四張標籤，起訴書誤載為安非他命）、安非他命吸食器一
    組、門號不詳之SIM卡一張、行動電話機三支（其中二支分
    別含門號0000000000及0000000000SI
    M卡各一張、另一支未配SIM卡）及夾鏈袋七包，暨非屬甲○○所有之行動電話機一支（內含門號0000000000
    SIM卡一張）等物，而查悉上情。
三、案經雲林縣警察局移送臺灣雲林地方法院檢察署檢察官偵查
    起訴。
    理  由
壹、關於證據能力之說明：
一、證人丙○○、丁○○、戊○○及己○○於警詢時所為之陳述
    ，係被告以外之人於審判外之言詞陳述，既經被告方面明示
    不同意採為證據之意思，依刑事訴訟法第一百五十九條第一
    項之規定，應認為不具證據能力。又參酌現行刑事訴訟法第
    一百六十六條之一第二項、第三項第六款，第一百六十六條
    之二之規定及行反詰問時，容許以陳述人先前不一致之陳述
    作為彈劾證據之法理，上開證人於警詢時之陳述，仍得以之
    作為彈劾證據，用以彈劾其以證人身分於偵查及原審所為證
    述之證明力（最高法院九十四年度台上字第六八八一號判決
    意旨參照）。
二、又被告以外之人於偵查中向檢察官所為之陳述，除顯有不可
    信之情況者外，得為證據，刑事訴訟法第一百五十九條之一
    第二項同有明文，是證人丙○○、丁○○、戊○○等人於檢
    察官訊問時經具結後所為之證言，應認具有證據能力。
三、上述列舉以外之供述證據，均經檢察官及被告一致同意採為
    證據，且無事實顯示係公務員因違法蒐證所取得之證據，本
    院審酌該等供述證據作成時之情況，亦認為適於作為證據，
    且與本案事實有相當之關聯性，依刑事訴訟法第一百五十九
    條之五第一項、第一百五十九條之四第一款等規定，應認為
    均有證據能力。
四、至於卷附及扣案之非供述證據，則無所謂傳聞排除原則之適
    用，既經合法調查，自有證據能力而得據為事實認定之基礎
    ，應併敘明。
貳、實體部分：
一、訊據被告甲○○固供承於右揭時地二度無償轉讓安非他命予
    丙○○、二度同時無償轉讓海洛因及安非他命予戊○○、無
    償轉讓海洛因予戊○○一次等情，但矢口否認曾在上開「一
    六八釣蝦場」前馬路四度無償轉讓安非他命予丁○○之事實
    ，並以：丁○○所述之0000000000號行動電話伊
    早於九十七年四月間即行遺失，丁○○豈有以該門號電話要
    求伊提供安非他命之可能，伊僅在丁○○住處免費提供安非
    他命供其施用一次云云置辯。
二、經查：
  (一)被告轉讓毒品予丙○○及戊○○部分：
    被告於上開時地二度無償轉讓安非他命予丙○○、二度同時
    無償轉讓海洛因及安非他命予戊○○及無償轉讓海洛因予戊○○一次等事實，業據被告於本院及原審供承不諱（見本院
    卷第五二、七四、七五頁，原審卷第廿六頁），核與證人丙○○於偵查及原審、證人戊○○於偵查中分別證述確曾於上
    述時地收受被告所交付之上開毒品大致相符（丙○○部分見
    偵字卷第廿八頁、原審卷第八一頁，戊○○部分見偵字卷第
    九頁）。此外，依威寶電信股份有限公司所提供之通聯紀錄
    顯示：被告持有之0000000000號行動電話門號，
    於九十七年六月下旬有多次與證人戊○○使用之00000
    00000號行動電話門號通話之情形（見偵緝卷第廿一至
    廿五頁）。另被告持用之0000000000號行動電話
    門號，於九十七年七月下旬至八月一日之間，亦有多次與證
    人戊○○持用之0000000000號行動電話門號通話
    ，亦有台灣大哥大電信公司出具之通聯資料查詢報表在卷可
    按（見偵緝卷第四一頁），益足佐證被告及證人戊○○等所
    陳上情與事實相符，此部分之事實應堪認定。
  (二)被告轉讓毒品予丁○○之部分：
  被告於原審及本院受命法官行準備程序時，均一再供承曾經
    於起訴書或原審判決所載之時間，在雲林縣斗六市上開「一
    六八釣蝦場」前馬路，無償轉讓安非他命予證人丁○○四次
    之事實（見原審卷第廿六頁、本院卷第五二頁）。其此部分
    自白，核與證人丁○○於偵查及原審所證曾經於上述時地經
    以0000000000號、0000000000號電話
    與被告之0000000000號行動電話連絡相約後，四
    度收受被告所交付之安非他命等情大致吻合（見偵字卷第卅
    四至卅五頁、原審卷第八五至八七頁）。復與卷附台灣大哥
    大電信公司出具之通聯資料查詢報表所示證人丁○○持用之
    0000000000號行動電話門號，分別於九十七年五
    月廿五日及六月六日，各二度與其所述被告持用之0000
    000000號行動電話門號通話；丁○○持用之0000
    000000號行動電話，於九十七年六月七日及六月八日
    ，共與其所指被告持用之0000000000號行動電話
    門號通話七次之情形相符（見偵緝卷第廿六、廿七頁），應
    堪認定被告上揭自白及證人丁○○所證情節與事實相符。
  被告雖辯稱上開丁○○所述之0000000000號行動
    電話伊早於九十七年四月間即行遺失，不可能以該門號行動
    電話與證人丁○○連絡云云。然查：(1)被告於警詢及偵查中
    均供稱該門號行動電話係於九十七年五、六月間遺失等語（
    見警卷第九頁、偵字卷第十三頁），其於原審準備程序時始
    翻異前詞，改稱同年四月間即行遺失該門號行動電話云云，
    已難遽信。(2)證人丁○○前揭分別於九十七年五月廿五日及
    六月六、七、八日與被告持用之0000000000號行
    動電話門號通話並相約交付安非他命等情之證言既屬可信，
    即可推知被告至遲於九十七年六月八日當天尚持有該門號行
    動電話並未遺失。(3)被告供承轉讓安非他命之對象即證人丙○○，亦係經由前述0000000000號行動電話門號
    與被告連絡後，而於九十七年五月下旬最後一次收受被告所
    交付之安非他命乙節，亦據證人丙○○證述在卷（見偵字卷
    第廿八頁），足證被告於九十七年五月下旬仍繼續持用該門
    號行動電話。(4)據此，被告辯稱九十七年四月間即行遺失該
    門號之行動電話云云，核屬避重就輕之詞，無從採信。
  綜上各節，被告過往所為四次於「一六八釣蝦場」前馬路交
    付安非他命予丁○○之自白，既與證人丁○○於偵審中所證
    情節相若，復與卷附通聯紀錄呈現之客觀情節吻合，自堪信
    實。而被告嗣後否認此部分犯行所為之辯解，經核復無可採
    信，應認為其之前自白之情節與事實相符，從而被告於上述
    時地四度無償轉讓安非他命予丁○○之事實亦堪認定。
  (三)另毒品危害防制條例第八條第六項規定：轉讓毒品達一定數
    量者，加重其刑至二分之一，其標準由行政院定之。行政院
    復依據該規定於九十三年一月七日發布轉讓持有毒品加重其
    刑之數量標準，該標準第二條第一項第一款、第二款規定，
    轉讓、持有第一級毒品淨重五公克以上，轉讓、持有第二級
    毒品淨重十公克以上者，加重其刑至二分之一。然而本件被
    告所轉讓之第一、二級毒品均未扣案，無法測得實際重量，
    惟依證人丙○○、丁○○及戊○○證述之情節觀之，被告僅
    分別轉讓「少許」之海洛因、安非他命供其等施用，依據「
    罪證有疑，利歸被告」之證據法則，應為有利於被告認定其
    先後轉讓予丙○○、丁○○、戊○○之第一級毒品海洛因均
    未逾五公克、第二級毒品安非他命均未逾十公克，附此敘明
    。
三、查安非他命迭經行政院衛生署於六十九年十二月八日衛署藥
    字第三０一一二四號、七十九年十月九日衛署藥字第九０四
    一四二號公告列入藥物藥商管理法第十六條第一款（即現行
    藥事法第廿二條第一項第一款）之禁藥管理，迄今尚屬禁藥
    ，，同時亦屬毒品危害防制條例第二條第二項規定之第二級
    毒品。按藥事法第八十三條第一項法定刑為七年以下有期徒
    刑，得併科新臺幣（下同）五百萬元以下罰金，較毒品危害
    防制條例第八條第二項之法定刑為重，且藥事法第八十三條
    第一項係於九十三年四月廿一日修正公布，同年月廿三日施
    行，九十四年二月五日及九十五年五月三十日修正公布之藥
    事法該條項並未修正，為毒品危害防制條例之後法，而毒品
    之範圍尚包括影響精神物質與其製品，藥事之管理亦非僅止
    於藥品之管理，毒品未必係經公告之禁藥，禁藥亦未必為毒
    品，是毒品危害防制條例與藥事法二者，並無必然之特別法
    與普通法關係，故除非轉讓之第二級毒品達毒品危害防制條
    例第八條第六項所規定之一定數量，經依法加重後之法定刑
    較藥事法第八十三條第一項之法定刑為重之情形外，因藥事
    法第八十三條第一項為後法，且為重法，應優先適用藥事法
    處罰（最高法院九十五年度臺上字第一三二五號、九十六年
    度臺上字第三五八二號判決要旨參照）。
四、(1)被告二度轉讓安非他命予丙○○、四度轉讓安非他命予丁○○之所為，核係犯藥事法第八十三條第一項之轉讓禁藥罪
    （共六罪）；其二度同時轉讓海洛因與安非他命予戊○○之
    行為，則係各犯二個毒品危害防制條例第八條第一項轉讓第
    一級毒品罪及藥事法第八十三條第一項之轉讓禁藥罪；其於
    九十七年八月七日轉讓海洛因予戊○○之所為，則係犯毒品
    危害防制條例第八條第一項之轉讓第一級毒品罪。(2)被告持
    有第一級毒品海洛因之低度行為，為轉讓之高度行為所吸收
    ，不另論罪。至被告持有第二級毒品安非他命之行為與轉讓
    行為同為實質上一罪之階段行為，高度之轉讓行為既已依藥
    事法加以處罰，依法律適用完整性之法理，其低度之持有安
    非他命行為，自不能再行割裂適用毒品危害防制條例加以處
    罰（參照最高法院八十二年度臺上字第四０七六號、第六六
    一三號判決意旨）。(3)被告二度同時轉讓海洛因與安非他命
    予戊○○之行為，均為同一交付行為，觸犯上述二罪名，為
    想像競合犯，應依刑法第五十五條之規定，從較重之轉讓第
    一級毒品罪處斷（二罪）。(4)檢察官起訴雖認被告所犯各個
    轉讓罪名，均係涉犯毒品危害防制條例第四條第一項、第二
    項之販賣第一、二毒品罪，實有誤會（理由詳後），惟社會
    基本事實相同，自應變更起訴法條。(5)本件既認定被告轉讓
    海洛因及安非他命之數量未逾行政院依據毒品危害防制條例
    第八條第六項之規定發布之數量標準，而認為各未逾五公克
    及十公克，自無從依毒品危害防制條例第八條第六項之規定
    加重其刑，附此敘明。(6)被告於本院審理時，供稱其免費提
    供毒品予丙○○、丁○○及戊○○之原因，乃「他們藥癮犯
    了我讓他們使用，如果我身上沒有毒品給他們也沒有辦法」
    、「他（戊○○）跟我討（毒品）我正好有（毒品）」等語
    （見本院卷第七七頁），足見被告係因上述受轉讓之毒品施
    用者「一時需用」而逐次無償轉讓毒品，如此即難認為被告
    係出於「概括之犯意」或「集合性之犯意」而反覆多次為毒
    品轉讓行為，其各次轉讓行為，核係各別起意，而應分論併
    罰。(7)被告有犯罪事實欄所載之科刑及執行紀錄，有臺灣高
    等法院被告前案紀錄表一紙在卷可佐，其受徒刑之執行完畢
    後，五年以內故意再犯本件各個有期徒刑以上之罪，均為累
    犯，其所犯各罪俱應依刑法第四十七條第一項之規定加重其
    刑。
五、公訴意旨認為被告上述轉讓毒品行為，均係基於營利意圖而
    為之販賣行為，然查：
  (一)被告甲○○確有在上開時、地，交付禁藥安非他命及第一級
    毒品海洛因予丙○○、丁○○及戊○○等事實，已據被告於
    原審審理時坦承不諱，核與證人丙○○於原審審理時，證人
    丁○○於偵訊及原審審理時，及證人戊○○於偵訊中證述情
    節大致相符（均詳後述），堪認被告前開自白，確與事實相
    符，已如前述。
  (二)證人丙○○就被告轉讓禁藥之時間、次數陳述如下：
  證人丙○○於原審證稱：沒有跟被告買過毒品，只有跟被告
    要過，其於偵訊中曾證稱最後一次跟被告購買安非他命是五
    月下旬，在「一六八釣蝦場」外，買一千元，另一次購買安
    非他命是約最後一次之前半個月，一樣是在「一六八釣蝦場
    」外面。其於偵訊時雖證稱有向被告購買過二、三次安非他
    命，實際上被告並沒有向伊拿錢等語（見原審卷第八一頁）
    。
  查證人丙○○於警詢證稱：其有向被告購買毒品，大約購買
    四到五次安非他命，時間約在九十七年五月中旬至五月底左
    右，每次購買金額約一千元，其中二、三次是被告甲○○親
    自與伊交易，有時被告會叫其他人拿給伊等語（見警卷第二
    十頁）。嗣於偵訊時改稱：其跟被告買過二、三次安非他命
    ，最後一次跟被告購買之時間為九十七年五月下旬，購買金
    額一千元，另一次是九十七年五月下旬之半個月前，購買金
    額已忘記云云（見偵查卷第廿八頁）。證人丙○○於警詢、
    偵訊及原審審理中，就是否向被告購買毒品安非他命及所購
    買之次數、金額均有所歧異，先後說詞反覆不一，是否可採
    ，已非無疑，自無從僅以其證述內容，遽為不利被告之認定
    （證人丙○○警詢中之供述於此係作為彈劾證據）。
  綜上，證人丙○○於偵訊中所為不利於被告之證述，既與其
    在原審審理中證述不符，且無其他積極之證據證明其於偵查
    中之證述具有較可信之情況，自不能遽採為不利於被告之認
    定。因此，被告就曾於九十七年五月中旬某日、九十七年五
    月下旬某日，在「一六八釣蝦場」無償轉讓禁藥安非他命予
    證人丙○○施用共二次之自白，核與證人丙○○於原審之證
    詞吻合，足認與事實相符，應堪採信。
  (三)證人丁○○就被告轉讓禁藥之時間、次數陳述如下：
  證人丁○○於偵訊中證稱，其曾向被告購買過四至五次安非
    他命，第一次係在九十七年五月中旬，最後一次是端午節（
    即九十七年六月八日）下午六時許，其係以門號00000
    00000號或0000000000號行動電話與被告聯
    絡，地點均在上開「一六八釣蝦場」附近。第一次與最後一
    次均以一千元購買，另外二次是各以五百及六百元購買等語
    （見偵字卷第卅四、卅五頁）。嗣於原審審理中先證稱，其
    向被告購買過二次安非他命，日期已忘記了，買一千元而已
    等語。後經檢察官提示伊於警詢中所為供述之內容，方證稱
    ：其向被告購買過四、五次安非他命，時間約在五月至六月
    ，地點均在上開「一六八釣蝦場」，除了購買過一千元以外
    ，尚有買過五百元及六百元等語。再經原審訊問後，方確認
    其於九十七年五月廿五日、同年六月六、七、八日與被告持
    用之門號0000000000號行動電話通話，係與被告
    聯絡購買安非他命之事，聯絡完後，同一天就拿到安非他命
    ，且同一天將金錢交付予被告等語（見原審卷第八五至八七
    頁）。
  查證人丁○○於偵訊及原審審理中，就其向被告購買安非他
    命之時間、地點、次數、方式等細節雖先後矛盾、情節不一
    ，但就被告曾交付安非他命予丁○○四、五次部分，則前後
    所證大致相符。而且其所持用之門號0000000000
    及0000000000號行動電話，於九十七年五月廿五
    日及六月六、七、八日均與門號0000000000號行
    動電話有通話之情形，此有門號0000000000、0
    000000000號行動電話與門號000000000
    0號行動電話通聯紀錄可按（見偵緝卷第廿六、廿七頁）。
    因此，綜合證人丁○○上開證述內容及上開通聯紀錄，足認
    被告應曾於上述電話通訊時間在「一六八釣蝦場」交付禁藥
    安非他命予證人丁○○施用共四次（至於證人丁○○所證四
    、五次部分，依罪疑利益歸於被告原則而認定僅轉讓四次禁
    藥安非他命）。因此益徵被告此部分於原審所為之自白與事
    實相符，亦足採信。
  至於證人丁○○雖證稱其有支付價金予被告云云，惟其所為
    證述，或者先後矛盾、情節不一，或者就相關細節敘述模糊
    ，業如前述，且上開通聯紀錄僅有上開二支門號行動電話與
    被告持用之行動電話相互通話之紀錄，並無通聯譯文可憑，
    又查無其他積極佐證，故其證明力尚非無疑。
  (四)證人戊○○就被告轉讓第一級毒品及禁藥之時間、次數陳述
    如下：
  證人戊○○於警詢中證稱，其自九十七年六月底左右，以所
    持用之門號0000000000號行動電話，撥打被告所
    持用之門號0000000000號及000000000
    0號行動電話，相約在雲林縣斗六市○○○路「燦坤３Ｃ量
    販店」附近一帶交易買賣毒品海洛因，交易確切日期已不記
    得，最近一次係在九十七年八月七日晚上十一時許，在雲林
    縣斗六市名家汽車旅館一一一室內，以現金一千元，購買毒
    品四、五次，每一次都是購買一小包，金額係一千元等語（
    見警卷第十六頁，該證人於警詢中之供述於此係作為彈劾證
    據）。嗣於偵訊中證稱，其自九十七年六、七月開始向被告
    購買毒品，係以門號0000000000號行動電話撥打
    被告所持用之門號末三碼為五四一及０五０號行動電話。共
    向被告購買過至少二次之毒品海洛因及安非他命，價格均為
    一千元。九十七年八月七日本欲向被告購買海洛因，因不小
    心睡著，故未向被告購買，伊於警詢中稱有向被告購買，係
    因當時員警已將筆錄製作成伊有向被告購買，因伊已供承向
    被告購買幾次毒品，不差這一次，故未向員警更正等語（見
    偵字卷第九頁）。
  另證人戊○○雖就九十七年八月七日當日是否有向被告購買
    毒品海洛因乙情，先於警詢中證稱有向被告購買毒品海洛因
    施用，嗣於偵訊中改稱未向被告購買等語。惟查證人戊○○
    就被告是否交付毒品供其施用乙情，於警詢及偵訊中均證述
    明確，自無毋庸再為偏坦被告，而於偵訊中就九十七年八月
    七日當日是否有支付價金向被告購買毒品海洛因乙情，為有
    利被告之證述，故應認該證人於偵訊中所陳應可採信。又被
    告於原審審理時亦陳稱，其交付毒品海洛因及安非他命予證
    人戊○○之方式，係將海洛因及安非他命一起交付予證人戊○○，共交付二次，九十七年八月七日當天證人戊○○並未
    向被告購買毒品，係被告將毒品海洛因捲在香菸中放在桌上
    ，證人戊○○即無償施用上開毒品等語（見原審卷第一一七
    頁、第一一九頁反面）。
  綜合證人戊○○警詢、偵訊中證述內容及被告之陳述以觀，
    足認被告就其於九十七年六月底某日至同年八月七日前某日
    （不包括九十七年八月七日），在「燦坤３Ｃ量販店」附近
    ，同時轉讓實際數量不詳之第一級毒品海洛因及禁藥安非他
    命予戊○○施用各二次，嗣再於九十七年八月七日晚間十一
    時許，在雲林縣斗六市「名家汽車旅館」一一一室內，轉讓
    實際數量不詳之第一級毒品海洛因予戊○○施用一次之自白
    ，與事實相符，足以採信。
  至於證人戊○○雖證稱其有支付價金予被告云云，惟其就時
    間、地點、次數、方式等細節，先後矛盾、情節不一，參以
    被告於九十七年八月八日遭警方查獲當時，又未扣得證人戊○○所稱買受毒品所交付之一千元，因此，其所稱有償購買
    乙節，尚難遽信。
  (五)公訴人雖認被告前開所為，係涉犯販賣第一級毒品海洛因及
    第二級毒品安非他命罪嫌。惟按施用毒品者關於其向某人購
    買毒品之供述，必須補強證據佐證，以擔保其供述之真實性
    。所謂補強證據，必須與施用毒品者關於相關毒品交易之供
    述，具有相當程度之關聯性，且足使一般人對於施用毒品者
    之供述無合理之懷疑存在，而得確信其為真實，始足當之，
    最高法院九十八年台上字第五一五二號判決意旨足資參照。
    從而自無從以甲購買毒品者之證言，據以補強乙購買毒品者
    證述之販賣情節。況且：
  本案雖扣得第一級毒品海洛因十七包，禁藥甲基安非他命四
    包，惟上開海洛因合計淨重十一．一九公克（空包裝總重八
    ．七六公克），甲基安非他命驗餘數量為三．六六一公克，
    有法務部調查局濫用藥物實驗室九十七年八月廿九日調科壹
    字第０九七二三０三五九八０號鑑定書及行政院衛生署管制
    藥品管理局九十七年十月廿九日管檢字第０九七００一０八
    ０九號鑑定書各一紙在卷可按（見偵字卷第五一頁、原審卷
    第卅七頁），數量非鉅。參以被告前有多次施用第一級毒品
    及第二級毒品犯行，有臺灣高等法院被告前案紀錄表乙份在
    卷足稽，被告供稱所扣得之上開第一級毒品海洛因及第二級
    毒品甲基安非他命係供己施用等語，尚非全然無稽。因此，
    尚難僅憑本案所扣得之上開第一級毒品及第二級毒品，遽認
    被告持有上開毒品係供作販賣之用。
  又就丙○○、丁○○、戊○○究竟有無向被告購買海洛因及
    安非他命等情，證人丙○○、丁○○、戊○○所為證述，或
    者先後矛盾、情節不一，或者就相關細節敘述模糊，證人丙○○復於原審審理時具結證稱被告係免費提供安非他命予伊
    施用等語，均如前述。雖證人丙○○、丁○○於偵查中，證
    人戊○○於偵查中之陳述均具有證據能力，惟其證明力如何
    ，仍值商榷。本件既乏其他補強證據，證明被告確有販賣海
    洛因及安非他命予丙○○、丁○○及戊○○之事實，揆諸前
    揭最高法院判決意旨，自不得以有疑之單一證人證述，作為
    認定被告犯販賣第一級毒品罪及第二級毒品罪之唯一基礎。
    公訴意旨既未提出其他事證佐證被告確實有販賣第一級毒品
    及第二級毒品予丙○○、丁○○及戊○○之行為，基於罪疑
    唯輕原則，應認被告係分別基於無償轉讓海洛因及安非他命
    之犯意，分別於上開時地轉讓海洛因及安非他命予丙○○、
    丁○○及戊○○。
六、應沒收物品及其依據：
  (一)扣案之海洛因十七小包（淨重十一．一九公克，純度百分之
    十．七０，純質淨重一．二０公克，空包裝總重八．七六公
    克），係查獲之第一級毒品，應依毒品危害防制條例第十八
    條第一項前段，宣告沒收銷燬之。另包裹上開毒品之包裝袋
    ，於物理外觀上與毒品附合而難予析離，如強予析離至完全
    無殘渣留存，將耗費相當之時間、人力與經費，於經濟上顯
    無實益，是依社會一般通念，堪認上開殘渣袋已與查獲之毒
    品結合成為一體而無從強加析離，應依毒品危害防制條例十
    八條第一項前段規定，與上開海洛因殘渣一併沒收銷燬。
  (二)扣案之內含門號0000000000號SIM卡一張之行動
    電話機一支，係被告所有，供其轉讓第一級毒品予戊○○連
    絡所用之物，應依毒品危害防制條例第十九條第一項宣告沒
    收（該支行動電話既經扣案，即無追徵價額或以財產抵償之
    問題）。又扣案之門號不詳之SIM卡一張、其內含門號00
    00000000號門號SIM卡及未附SIM卡之行動電話二支
    ，雖係被告所有，然並無充分事證足認係供被告實施前述轉
    讓毒品行為所用之物，應不併宣告沒收。至於扣案之內含門
    號0000000000號SIM卡一張之行動電話機一支，
    雖亦為被告轉讓第一級毒品海洛因予戊○○所用，但依被告
    於原審所供並非其所有之物（見原審卷第一二０頁），亦不
    諭知沒收（最高法院九十三年度台上字第二七五一號判決參
    照）。
  (三)本件依被告及證人丙○○、丁○○及戊○○等一致之供述，
    被告持以轉讓之禁藥為安非他命，而非甲基安非他命，亦無
    證據顯示被告係轉讓甲基安非他命予上述證人。故扣案之甲
    基安非他命四小包（驗餘數量三．六六一公克，含七個塑膠
    袋及四張標籤），雖係第二級毒品且為違禁物，然無積極證
    據證明與被告本件犯罪有何關係，爰不諭知沒收。
  (四)扣案之甲○○所有之安非他命吸食器一組及夾鏈袋七包，亦
    無積極證據證明與被告本件轉讓犯行有何關聯，同不併宣告
    沒收。
七、原審認為被告轉讓安非他命及海洛因之犯罪事證明確，而予
    論罪科刑，並就轉讓禁藥部分各量處有期徒刑九月、一年，
    轉讓第一級毒品部分，量處有期徒刑二年，固非無見。惟查
    ：(1)刑法修正廢止連續犯之規定後，除具有複次行為外觀之
    接續犯、集合犯仍為一罪評價外，各複次行為當本於一行為
    一罪一罰之原則予以論處。而毒品轉讓行為，本質上並非必
    然具有複次性，立法者亦無兼包含攝、聚多成一之擬制意思
    ，社會通念尤難容忍一再違犯，司法實務採行數罪併罰，已
    成定論，最高法院前以九十八年台上字第一八四五號判決闡
    示甚明。本件被告係因受轉讓之毒品施用者一時需用毒品始
    生轉讓犯意並交付毒品，並非出於概括之犯意或集合性之犯
    意而反覆轉讓。原審認為被告多次轉讓安非他命或海洛因予
    同一受讓者之各行為間，屬包括一罪之集合犯，自有未合。
    (2)又毒品危害防制條例第十九條第一項前段規定，犯該法第
    四條至第九條、第十二條、第十三條或第十四條第一項、第
    二項之罪者，其供犯罪所用或因犯罪所得之財物，均沒收之
    。係採義務沒收主義，若「供犯罪所用或因犯罪所得之財物
    」屬於犯人所有之物者，即應予沒收（參照最高法院九十三
    年度台上字第二八二五號判決意旨）。本件扣案之內含00
    00000000號門號SIM卡行動電話機一支，既屬被告
    所有，且係被告用以轉讓海洛因予戊○○而犯毒品危害防制
    條例第八條第一項之轉讓第一級毒品罪所用之物，依前述規
    定，即應予沒收。原審認為該行動電話為被告平日通信聯絡
    所用，非屬專供轉讓毒品及禁藥所用之物，而認為無庸沒收
    ，亦有違誤。
八、檢察官上訴意旨認為前揭毒品交付之行為係犯販賣第一、二
    級毒品罪，雖不足取，然原判決既有前揭可議之處，自應由
    本院將原判決撤銷改判。爰審酌被告前有侵占、竊盜、詐欺
    、公共危險及施用第一、二級毒品之犯罪科刑紀錄，素行不
    佳（有臺灣高等法院被告前案紀錄表在卷可憑），明知第一
    級毒品海洛因及禁藥安非他命具有成癮性、濫用性及危害性
    ，猶轉讓第一級毒品海洛因、禁藥安非他命供他人施用，所
    為足以擴散毒品並增加施用毒品之人口，不僅戕害他人身心
    ，亦對社會治安造成危害，兼衡被告犯罪之動機、目的、所
    轉讓之數量非鉅及犯罪後一度坦承全部犯行，嗣又否認部分
    行為之態度等一切情狀，就其所犯六個轉讓禁藥罪各量處徒
    刑七月，所犯三個轉讓第一級毒品罪部分各量處有期徒刑一
    年四月，並定其應執行刑為有期徒刑五年。至於公訴檢察官
    具體求處被告有期徒刑九年，要屬過重，附此敘明。
據上論結，應依刑事訴訟法第三百六十九條第一項前段、第三條
百六十四條、第二百九十九條第一項前段、第三百條，毒品危害
防制條例第八條第一項、第十八條第一項前段、第十九條第一項
，藥事法第八十三條第一項，刑法第十一條前段、第五十五條、
第四十七條第一項、第五十一條第五款，判決如主文。
本案經檢察官蘇南桓到庭執行職務。
中    華    民    國    98    年    10    月    13    日
                  刑事第二庭    審判長法  官    葉居正
                                      法  官    陳春長
                                      法  官    陳欽賢
以上正本證明與原本無異。
如不服本判決應於收受送達後10日內向本院提出上訴書狀，其未
敘述上訴理由者，並得於提起上訴後10日內向本院補提理由書（
均須按他造當事人之人數附繕本）「切勿逕送上級法院」。
                                      書記官    李良倩
中    華    民    國    98    年    10    月    14    日
附錄本判決論罪科刑法條：
毒品危害防制條例第8條第1項
轉讓第一級毒品者，處1年以上7年以下有期徒刑，得併科新臺幣
1百萬元以下罰金。
藥事法第83條第1項
明知為偽藥或禁藥，而販賣、供應、調劑、運送、寄藏、牙保、
轉讓或意圖販賣而陳列者，處7年以下有期徒刑，得併科新臺幣5
百萬元以下罰金。


司法院資訊處製作；財團法人民間司法改革基金會備份。
